【裁判字號】    88,上訴,1405
【裁判日期】    890126
【裁判案由】    毒品危害防制條例等
【裁判全文】
臺灣高等法院臺中分院刑事判決              民國八十八年度上訴字第一四○五號
    上  訴  人
    即  被  告  丙○○
                        身分證.
                        住苗栗.
                        （現在台灣台中女子監獄另案戒治中）
                丁○○  女三十.
                        身分證.
                        住苗栗.
    右二人共同
    指定辯護人  本院公設辯護人  乙○○
右上訴人等因違反毒品危害防制條例案件，不服臺灣苗栗地方法院中華民國八十八年
五月十二日第一審判決（民國八十七年度訴字第一二一號，起訴案號：臺灣苗栗地方
法院檢察署民國八十七年度偵字第三九七號），提起上訴，本院判決如左：
    主    文
原判決關於丙○○、丁○○意圖販賣而非法持有化學合成麻醉藥品部分撤銷。
丙○○共同持有第一級毒品，處有期徒刑捌月。扣案之海洛因淨重零點捌伍公克、安
非他命淨重玖拾肆點肆貳公克，均沒收，海洛因部分併銷燬之。
丁○○共同意圖販賣而非法持有化學合成麻醉藥品，累犯，處有期徒刑肆年。扣案之
海洛因淨重零點捌伍公克、安非他命玖拾肆點肆貳公克、電子秤壹台，均沒收，海洛
因部分併銷燬之。
其他上訴駁回。
    事    實
一、丙○○曾於民國（下同）八十一年間因違反藥事法及違反麻醉藥品管理條例等案
    件，分別經臺灣高等法院判處有期徒刑十月及五年六月確定；又於八十三年間因
    違反麻醉藥品管理條例案件及賭博案件分別經台灣高等法院及台灣新竹地方法院
    判處有期徒刑七月、六月確定，嗣並經台灣高等法院將上開三案件合併定其應執
    行有期徒刑六年十月，經執行後八十六年十月二日獲准假釋出獄（刑期至九十一
    年三月二十日止）。另丁○○曾於八十三年間因違反藥事法經台灣新竹地方法院
    判處有期徒刑十一月，嗣經台灣高等法院駁回其上訴而確定；又於八十五年間因
    違反麻醉藥品管理條例罪經台灣新竹地方法院判處有期徒刑六月確定，二案經接
    續執行後，於八十六年一月二十八日獲准假釋交付保護管束，而於八十六年七月
    八日假釋期滿以已執行完畢論，均不知悔改。
二、丁○○又基於概括之犯意，自八十七年一月初起，至同年月十九日二十二時止，
    連續多次在停放於苗栗縣竹南鎮崎頂海水浴場附近或苗栗縣頭份鎮○○里○路旁
    附近之朋友車內，連續施用第二級毒品安非他命多次，施用頻率一星期一至二次
    。嗣於八十七年一月二十日二十一時三十分在苗栗縣頭份鎮○○里○○路○段二
    八九號四樓其妹丙○○租屋處，為警查獲。後經原審法院將丁○○送觀察、勒戒
    ，認無施用毒品之傾向。
三、丁○○之年約三、四十歲男性朋友「張宏世」（年籍不詳，未據起訴）及綽號「
    阿財」之姓名、年籍不詳男子，於八十七年一月二十日，將淨重○‧八五公克之
    第一級毒品海洛因、淨重九四‧四二公克之化學合成麻醉藥品安非他命以及「張
    宏世」與綽號「阿財」之男子所有之電子秤一台，用塑膠帶裝成一包，欲將之寄
    放在丁○○處並託其俟機脫售其中之安非他命時，丁○○明知上開物品係安非他
    命及海洛因，仍與「張宏世」、綽號「阿財」之男子基於共同犯意之聯絡同意受
    託出售，並意圖販賣而持有上開安非他命及持有上述海洛因，且為便於保管分裝
    ，並於同日二十一時將上開物品置放在苗栗縣頭份鎮○○里○○路○段二八九號
    四樓其胞妹丙○○租屋處，丙○○亦明知上開物品為「張宏世」、綽號「阿財」
之男子所寄放，且係安非他命、海洛因等物品，仍允許由丁○○將之置放在其租
    屋處，而與「張宏世」、綽號「阿財」及丁○○共同持有第一級毒品海洛因及非
    法持有化學合成麻醉藥品安非他命。旋為警於上開時地循線查獲，並扣得前開海
    洛因、安非他命、電子秤等物。
四、案經苗栗縣警察局頭份分局報請台灣苗栗地方法院檢察署檢察官偵查起訴及由上
    開警察分局報由同上署檢察官移送原審法院併為審理（八十七年度偵字第六○七
    ）。
    理    由
壹、上訴人即被告（下稱上訴人）丁○○施用第二級毒品安非他命之犯行部分：
  一上訴人丁○○經本院合法傳喚雖未到庭，惟其於警局偵訊、檢察官偵查及原審法
    院審理中對於其於前開時地多次施用安非他命之事實，已坦承不諱，復經警採取
    其尿液送請苗栗縣衛生局鑑驗結果呈甲基安非他命陽性反應，有該局八十七年二
    月五日八七衛六字第一三一六號煙毒尿液檢驗成績書乙紙在卷可稽，上訴人丁○
    ○此部分犯行事證明確，洵堪認定。
  二按上訴人丁○○施用安非他命行為後，毒品危害防制條例已於八十七年五月二十
    日公布施行，並自同月二十二日起生效，關於施用安非他命之部分，該條例有關
    規定，與上訴人丁○○行為時之麻醉藥品管理條例所為之規定相較，以裁判時之
    新法即毒品危害防制條例之規定較有利於上訴人丁○○，依刑法第二條第一項前
    段之規定，自應適用新法，是核上訴人丁○○本部分所為，係犯毒品危害防制條
    例第十條第二項之施用第二級毒品罪，其施用前後之持有行為，已為其施用之高
    度行為所吸收，不另論罪。又渠等先後多次施用第二級毒品犯行，時間緊接，方
    法相同，且均觸犯構成要件相同之罪名，顯係基於概括犯意為之，為連續犯，應
    論以一罪。再查上訴人丁○○曾於八十三年間因違反藥事法經台灣新竹地方法院
    判處有期徒刑十一月，嗣經台灣高等法院駁回其上訴確定；又於八十五年間因違
    反麻醉藥品管理條例罪經台灣新竹地方法院判處有期徒刑六月確定，二案經接續
    執行後，於八十六年一月二十八日獲准假釋出獄，而於八十六年七月八日假釋期
    滿以已執行完畢論，此有本院被告全國前案紀錄表及台灣苗栗地方法院檢察署刑
    案資料查註紀錄表附卷可稽，其於該有期徒刑之執行完畢後，五年以內再犯本件
    本刑為有期徒刑以上之刑之本罪，為累犯。惟上訴人丁○○經原審法院依職權裁
    定送觀察、勒戒後，認無繼續施用毒品之傾向，此有台灣苗栗看守所附設勒戒所
    八十八年二月三日苗所衛字第二六八九號函送之證明書乙份附卷可參（見原審卷
    第一○二頁、一○八頁），渠施用安非他命部分，應依法為免刑之判決，原審依
    毒品危害防制條例第十條第二項、第三十五條第三款、第二十條第一項、第二項
    規定，諭知上訴人丁○○本部分免刑之判決，核無違誤，上訴人丁○○就此部分
    ，未具理由提起上訴，經核為無理由，自應予駁回。
貳、上訴人丁○○意圖販賣而非法持有化學合成麻醉藥品及上訴人即被告（下稱上訴
    人）丙○○持有第一級毒品海洛因部分：
  一訊之上訴人丙○○雖坦認於八十七年一月二十日二十一時三十分許為警扣得之物
    品係其胞姊丁○○受朋友所託，寄放在其胞姊丁○○處，丁○○又將之放置在伊
    之上開租屋處等事實，惟辯稱：上開物品非伊所有，伊亦不知上開物品內有安非
    他命及海洛因，伊亦未與丁○○及其二位朋友欲販賣該等毒品云云，另上訴人丁
    ○○經本院合法傳喚雖未到庭，但其於原審法院審理時，固亦供承有受「張宏世
    」及綽號「阿財」等男子之委託寄放上開物品，其並將之暫寄放在其胞妹即上訴
    人丙○○之上開租屋處，但亦矢口否認有意圖販賣而持有安非他命之犯行，辯稱
    ：查扣之海洛因及安非他命係查獲當日在樓下等候之「張宏世」及綽號「阿財」
    之不詳姓名男子所寄放，伊上樓將之放在伊胞妹丙○○租屋處，電子秤與安非他
    命包在一起，伊打開後才知道有電子秤及海洛因兩小包，伊未曾販賣云云。
  二經查：
    (一)按持有與所有係不同概念，公訴人起訴上訴人丙○○、丁○○二人（下稱上訴
      人等）所涉之犯行，係毒品之持有，而非所有，縱所持有之毒品非伊等所有，
      亦無礙於持有毒品犯之成立，合先敘明。
    (二)前揭於八十七年一月二十日上訴人丁○○受託寄放上開查扣物品，並將之放置
      在上訴人丙○○租屋處之事實，業經上訴人等於檢察官偵查時及原審法院審理
      中坦承不諱，上訴人丁○○亦供稱：上開物品係伊二位成年男性朋友寄放在伊
      處，伊以東西帶在身上不便，而與該二位朋友同至上訴人丙○○租屋處置放，
      伊之二位朋友則在樓下車上等候，伊則將上開物品拿上去上訴人丙○○租屋處
      等語（參見八十七年度偵字第三九七號偵查卷第五十六頁、第八十八頁；原審
      法院八十七年十二月三日、十二月二十九日訊問筆錄）。上訴人丙○○復供稱
      ：上開物品是上訴人丁○○之朋友所有，上訴人丁○○與其二位男性朋友駕車
      載其至伊租屋處，上訴人丁○○帶一包東西上樓，該二位男性朋友並未上樓等
      語（參見原審法院八十七年十月三十日訊問筆錄），核與證人即當日執勤員警
      范懷武於原審法院到庭證述：當日有看到一部車子在樓下等，駕駛是男的，另
      有一位男坐在車子後方，經盤查未發現可疑物品，遂讓其等離去等情節相符（
      見原審卷第一五八頁），足證上訴人丁○○受二位朋友所託寄放上開物品並因
      而持有之犯罪事實。
    (三)次查，上開查扣物品係在苗栗縣頭份鎮○○里○○路○段二八九號四樓上訴人
      丙○○之租屋處所查獲，業為上訴人丙○○於警局偵訊中及檢察官偵查、原審
      法院審理中所供認。該租屋處既為上訴人丙○○與其女兒同住（參見八十七年
      度偵字第三九七號偵查卷第九頁、七十四頁），則上訴人丁○○將上開扣案物
      品寄放在上訴人丙○○租屋處，勢須得到上訴人丙○○之同意，而上訴人丙○
      ○於警局訊問又供稱：上訴人丁○○分裝上開扣案之安非他命與海洛因，上開
      物品拿過去伊租屋處時是一大包，皆為上訴人丁○○在分裝，伊有在場看上訴
      人丁○○分裝安非他命等語（參見八十七年度偵字第三九七號偵查卷第九頁、
      十頁），其於檢察官偵查中也供稱：上訴人丁○○到伊租屋處，放了一包東西
      在桌上，伊知道那是安非他命等語（參見八十七年度偵字第三九七號偵查卷第
      五十五頁、第七十四頁）。上訴人丁○○亦供稱：該不知姓名之二位成年男子
      在車上交付伊安非他命時，丙○○也在場（參見八十七年度偵字第三九七號偵
      查卷第五十六頁、八十九頁），上訴人丙○○有看到伊帶一包東西上去，還有
      一個電子秤跟安非他命放在一起等語（參見原審法院八十七年十二月三日審判
      筆錄），二人所供互核相符。上訴人丙○○既明知上訴人丁○○所置放者係安
      非他命等物品，仍允許上訴人丁○○寄放在其租屋處，以便上訴人丁○○保管
      ，同時將上開物品置於其實力支配之下，顯見上訴人等與「張宏世」、綽號「
      阿財」男子就上開物品之持有，有犯意之聯絡及行為之分擔，而共同取得對於
      上開物品之支配管領的持有地位。綜合上述，上訴人等有與「張宏世」、綽號
      「阿財」等二位男子共同持有上開扣案之海洛因與安非他命的犯行，堪以認定
      。
    (四)上訴人丁○○於八十七年十月五日在原審法院調查時已提出答辯狀坦稱：那二
      位朋友託伊替他們詢問是否有人要安非他命，伊看看上開物品之後，就帶回上
      訴人丙○○租屋處放置，那二位朋友只交待伊幫忙處理脫售，未料卻事發等語
      （見原審卷第五十五頁反面、五十六頁），參以扣案之安非他命多達九十四‧
      四二公克，且扣案之電子平秤一台，係作為秤微量物質之用，一般持有安非他
      命純供自己吸用者，常理上不會另外準備電子秤等情，足證上訴人丁○○確受
      託寄放上開安非他命以及俟機幫忙脫售，從而，上訴人丁○○與「張宏世」、
      綽號「阿財」等男子共同意圖販賣而非法持安非他命之行為，亦足堪認定。
    (五)將扣案之於八十七年一月二十日在上訴人丙○○上開租屋處查獲之白粉及結晶
      體經送請法務部調查局鑑驗結果，白粉確係海洛因，淨重○‧八五公克；結晶
      體則係甲基安非他命，淨重九四‧四二公克，此有該局八十七年二月十二陸
      字第八七一三二九六九號、八十七年四月十日陸字第八七○二○八○八號鑑
      定通知書各乙紙在卷可憑（見八十七年度偵字第三九七號偵卷第七十六頁、原
      審卷第二十四頁）。
    (六)綜上所述，可證上訴人丙○○確有共同持有海洛因及安非他命犯行，而上訴人
      丁○○亦有共同持有海洛因及共同意圖販賣而持有安非他命之犯行。是上訴人
      等本部分罪行事證已臻明確，其等之犯行亦同堪認定。
  三查上訴人等上開行為後毒品危害防制條例已於八十七年五月二十日公布施行，並
    自同月二十二日起生效。又「安非他命類」藥品，已經行政院衛生署於七十九年
    十月九日以衛署藥字第九○四一四二號公告列入麻醉藥品管理條例第二條第四款
    所定「化學合成麻醉藥品」管理，並自同年月十一日生效，不得非法販賣、持有
    。另依毒品危害防制條例第二條第二項第一款、第二款規定，海洛因、安非他命
    分屬第一級、第二級毒品，而依肅清煙毒條例第二條規定，海洛因則為毒品，故
    關於上訴人丁○○意圖販賣而持有安非他命之部分，依毒品危害防制條例第五條
    第二項所規定之法定刑為處五年以上有期徒刑，得併科新台幣五百萬元以下罰金
    ，較其行為時之麻醉藥品管理條例第十三條之一第二項第二款規定之法定刑為處
    三年以上十年以下有期徒刑，得併科三萬銀元以下罰金，不利於上訴人丁○○，
    依刑法第二條第一項但書之規定，自應適用行為時之麻醉藥品管理條例，是上訴
    人丁○○本部分所為係犯麻醉藥品管理條例第十三條之一第二項第二款之意圖販
賣而非法持有化學合成麻醉藥品罪。公訴人雖另認上訴人丙○○亦與上訴人丁○
    ○等共犯此項犯行，惟依上述理由，僅能證明上訴人丙○○與上訴人丁○○等人
    有共有持有安非他命之犯行，尚查無確切證據證明上訴人丙○○與上訴人丁○○
    、「張宏世」、綽號「阿財」等人有共同意圖販賣而持有該等安非他命之犯意聯
    絡，是上訴人丙○○本部分行為應只單純持有安非他命，是應予變更公訴人之起
    訴法條，又非法持有安非他命依毒品危害防制條例第十一條第二項規定，其法定
    刑為處二年以下有期徒刑、拘役或新台幣三萬元以下罰金，較之麻醉藥品管理條
    例第十三條之一第二項第五款規定之法定刑為處二年以下有期徒刑、拘役或五千
    銀元以下罰金為重，依刑法第二條第一項但書規定，自應適麻醉藥品管理條例規
    定，是上訴人丙○○非法持有安非他命之所為，係犯麻醉藥品管理條例第十三條
    之一第二項第五款之非法持有化學合成麻醉藥品罪。再關於上訴人等持有海洛因
    部分，毒品危害防制條例第十一條第一項規定之法定刑為處三年以下有期徒刑、
    拘役或新台幣五萬元以下罰金，較上訴人等行為時之肅清煙毒條例第十條第一項
    規定之法定刑為處二年以上五年以下有期徒刑為輕，依刑法第二條第一項前段規
    定，自應適用裁判時之毒品危害防制條例，是核上訴人等持有海洛因毒品所為，
    均係犯毒品危害防制條例第十一條第一項之持有第一級毒品罪。上訴人丁○○就
    所犯意圖販賣而非法持有化學合成麻醉藥品及持有第一級毒品等犯行，與「張宏
    世」、綽號「阿財」之成年男子或上訴人丙○○（持有第一級毒品部分）間；上
    訴人丙○○就所犯非法持有化學合成麻醉藥品及持有第一級毒品犯行，與上訴人
    丁○○及「張宏世」、綽號「阿財」之成年男子間，彼此間有犯意聯絡及行為分
    擔，分別皆為共同正犯。上訴人等各以一持有安非他命與海洛因之行為，而各觸
    犯上開二罪名，皆屬想像競合犯，上訴人丁○○應從一重之意圖販賣而非法持有
    化學合成麻醉藥品罪處斷，而上訴人丙○○則應從一重之持有第一級毒品罪處斷
    。又上訴人丁○○所犯意圖販賣而非法持有化學合成麻醉藥品罪與上開施用第二
    級毒品安非他命罪間，犯意各別，行為不同，犯罪要件亦殊，應屬數罪關係。上
    訴人丁○○為累犯，已詳述如前，應依法加重其刑。原審就上訴人等之本部分犯
    行予以論罪科刑，固非無見，惟查：(一)並無確切證據證明上訴人丙○○有意圖販
    賣而非法持有化學合成麻醉藥品罪行，原判決竟認其與上訴人丁○○、「張宏世
    」、綽號「阿財」等人共犯麻醉藥品管理條例第十三條之一第二項第二款之上開
    罪行，自有未合。(二)上開於八十七年一月二十日在上訴人丙○○租屋處查獲之海
    洛因、安非他命經送法務部調查局鑑驗結果，其淨重分別為○‧八五公克及九十
    四‧四二公克，有如前敘，原判決竟認其重量分別為一‧三公克及九十八公克，
    亦有欠當。(三)於八十七年二月六日在上訴人丙○○租屋處查獲之海洛因，應與本
    案上訴人丙○○前開持有海洛因犯行無連續犯之裁判上一罪關係（理由后述），
    更與上訴人丁○○前述犯行無關，原判決猶併予審理，且在主文欄上訴人丁○○
    之主刑項下宣告沒收銷燬，並有未洽。上訴人丁○○就此未具理由提起上訴，而
    上訴人丙○○上訴意旨仍否認其有持有海洛因、安非他命犯行云云，雖均無足取
    ，然原判決關於上訴人等之本部分行為，既有前述可議之處，自應由本院將原判
    決撤銷改判。爰審酌上訴人等前分別有如事實欄所載之犯罪前科（有上訴人等之
    台灣苗栗地方法院檢察署刑案資料查註紀錄表及本院被告全國前案紀錄表各乙份
    存卷足憑），素行均非佳，其等持有海洛因、安非他命，且上訴人丁○○並俟機
    販賣，對國人身心健康自將造成危害及其等於犯罪後均未能完全坦承犯行，犯罪
    後之態度皆不良等一切情狀，分別量處如主文第二、三項所示之刑，以示懲儆。
    至扣案之海洛因○‧八五公克，係毒品危害防制條例第二條所列之毒品，應依毒
    品危害防制條例第十八條第一項前段之規定宣告沒收銷燬之；另查扣之安非他命
    九十四‧四二公克，則係違禁物；而扣案之電子秤一台，雖非上訴人丁○○所有
    ，惟係共犯「張宏世」與綽號「阿財」之男子所有，且為預供其等意圖販賣安非
    他命犯罪所用之物，爰分別依刑法第三十八條第一項第一款、第二款之規定，諭
    知宣告沒收。
、另台灣苗栗地方法院檢察署檢察官於八十七年五月二十七日以苗檢岳宙偵三九七
    字第二三五五號函移送原審法院併辦（八十七年度偵字第六○七號）意旨略以：
    上訴人丙○○嗣又於八十七年二月六日二十時二十分在上開其租屋處持有海洛因
    ○‧二公克，經警於其套房之床舖底下查獲，並扣得海洛因○‧二公克，因認上
    訴人丙○○復涉有肅清煙毒條例第九條第一項、第十條第一項之施用、持有毒品
    罪嫌等情。但訊之上訴人丙○○固坦承本部分所扣得之海洛因係其所有，惟辯稱
    ：該海洛因係供伊及上訴人丁○○施用的等語（見本院卷第一一一頁），而上訴
    人丙○○於該次為警查獲後經採尿送請苗栗縣衛生局鑑驗結果，確呈甲基安非他
    命陽性反應，有該局八十七年六月四日八七衛六字第二五九四號煙毒尿液檢驗成
    績書在卷可參（見第六○七號偵查卷第二十一頁），是上訴人丙○○本部分所辯
    ，尚堪採信，則本部分被查獲之海洛因既係供上訴人等自行施用而持有，自與前
    開「張宏世」、綽號「阿財」等男子為託寄上訴人丁○○販賣海洛因而轉上訴人
    丙○○持有，二者應無基於概括犯意而持有之可言，即無連續犯之裁判上一罪關
    係，從而本併案部分本院自無從併予審究，應退還台灣苗栗地方法院檢察署檢察
    官另行依法處理，附此敘明。
肆、上訴人丁○○經合法傳喚無正當理由未於本院審判期日到庭，爰不待其陳述逕行
    判決，併此說明。
伍、據上論斷，應依刑事訴訟法第三百六十九條第一項前段、第三百六十四條、第三
    百六十八條、第三百七十一條、第二百九十九條第一項前段但書、第三百條，毒
    品危害防制條例第十條第二項、第十一條第一項、第二十條第一項、第二項前段
    、第三十五條第三款、第十八條第一項前段，麻醉藥品管理條例第十三條之一第
    二項第二款，刑法第十一條前段、第二條第一項前段但書、第二十八條、第五十
    五條、第四十七條、第三十八條第一項第一款、第二款，判決如主文。
本案經檢察官甲○○到庭執行職務。
中      華      民      國     八十九     年      一      月   二十六   日
                                   臺灣高等法院臺中分院刑事第三庭
                                         審判長法  官  方  艤  駐
                                               法  官  王  德  麟
                                               法  官  吳  信  銘
右正本證明與原本無異。
（上訴人丙○○不得上訴；上訴人丁○○、檢察官得上訴。）
如不服本判決應於收受送達後十日內向本院提出上訴書狀，其未述上訴之理由者並
得於提起上訴後十日內向本院補提理由書（均須按他造當事人之人數附繕本）。
                                               書記官  柯  孟  伶
中      華      民      國     八十九     年      一      月   二十八   日
附錄本案論罪科刑法條：
毒品危害防制條例
第十條第二項：施用第二級毒品者，處三年以下有期徒刑。
第十一條第一項：持有第一級毒品者，處三年以下有期徒刑、拘役或新台幣五萬元以
下罰金。
麻醉藥品管理條例第十三條之一第二項第二款：意圖販賣而非法持有者，處三年以上
十年以下有期徒刑，得併科三萬元以下罰金。
                                                                        Ｄ


司法院資訊處製作；財團法人民間司法改革基金會備份。
